臺灣高等法院刑事判決
108年度上訴字第3698號
上  訴  人  
即  被  告  蕭宏洋


上列上訴人即被告因詐欺案件，不服臺灣新竹地方法院107年度
訴字第922號，中華民國108年10月7日第一審判決（起訴案號：
臺灣新竹地方檢察署107年度偵字第3235、3852、4581號），提
起上訴，本院判決如下：
    主  文
上訴駁回。
    事實及理由
一、經本院審理結果，認第一審判決以上訴人即被告戊○○犯刑法
    第339條之4第1項第2款之3人以上共同犯詐欺取財罪，判處
    有期徒刑1年8月，未扣案之犯罪所得新臺幣（下同）8千元
    沒收，於全部或一部不能沒收或不宜執行沒收時，追徵其價
    額，認事用法及量刑均無不當，應予維持，除就判決書所載
    詐騙集團成員「愛新覺羅」即崔家修，予以更正；並就證據
    補充被告於本院審理中之自白（本院卷第254頁）外，餘均
    引用第一審判決書記載之事實、證據及理由（如附件）。
二、被告上訴意旨略以：自被查獲之後，均坦承犯行，犯後態度
    良好，在羈押期間也思考甚多，痛定思痛，又被告願意與被
    害人和解，爰提起上訴，希望能減輕刑期云云。
三、按刑罰之量定，為事實審法院之職權，倘法院已審酌刑法第
    57條各款所列情狀，而所量定之刑並未逾越法定刑範圍，亦
    無顯然失當情形，自不得任意指為違法（最高法院92年度台
    上字第2116號判決意旨參照），是刑罰之量定，為求個案裁
    判之妥當性，法律賦予法院裁量之權，量刑輕重，屬為裁判
    之法院得依職權自由裁量之事項，苟其量刑已以行為人之責
    任為基礎，並斟酌刑法第57條各款所列情狀，在法定刑度內
    ，酌量科刑，如無偏執一端，致明顯失出失入情形，上級審
    法院即不得單就量刑部分遽指為不當或違法。準此，原審於
    量刑時已審酌被告正值青壯年，不思以付出相對應之勞力取
    得財物，竟加入本案詐騙集團，讓其所屬集團成員以附表編
    號1至4所示各該詐術行為，致各該告訴人陷於錯誤而分別匯
    款至人頭帳戶，並透過上開犯罪事實所載之分工，讓本案詐
    騙集團成員得以遂行詐欺行為，破壞社會人與人之間互信基
    礎，嗣集團核心成員又能逃避司法之追緝，衍生嚴重社會問
    題，且迄今均未能實際賠償附表編號1至4所示各該告訴人，
    自應嚴厲責難其等本案犯行。惟念及被告已坦承本案犯行，
    兼衡其自陳高職畢業之智識程度，入監前擔任板模工，平均
    月入5萬元，未婚，無小孩之家庭經濟狀況等一切情狀，就
    所犯4次犯行，各量處有期徒刑1年1月，並定應執行有期徒
    刑1年8月，顯已斟酌刑法第57條各款事由併被告上訴意旨所
    陳各旨，並基於刑罰目的性之考量、刑事政策之取向以及行
    為人刑罰感應力之衡量等因素而為刑之量定，係以行為人責
    任為基礎，並未逾越法定刑度，亦無違背公平正義之精神，
    客觀上不生量刑畸重畸輕之裁量權之濫用；且刑法第339條
    之4之三人以上共同詐欺取財罪法定刑為1年以上7年以下有
    期徒刑，得併科新臺幣100萬元以下罰金，其最低法定刑為
    有期徒刑1年，相較被告參加相同詐騙集團之犯行，經其他
    法院判處有期徒刑1年2月至1年6月不等，有本院被告前案記
    錄表在卷可稽，則原判決已屬從輕量刑而無過重之情。又被
    告迄未與被害人丁○○、乙○○、丙○○達成和解，賠償損害；另
    雖於本院審理中與被害人甲○○以6萬元達成和解，但竟未履
    行，有和解筆錄及本院公務電話查詢紀錄表在卷可參（本院
    卷第155、267頁），則量刑基礎亦未改變，是上訴意旨請求
    從輕量刑，難認有據，應予駁回。
據上論結，應依刑事訴訟法第373條、第368條，判決如主文。
本案經檢察官林李嘉提起公訴，檢察官李嘉明、楊四猛、林黛立
到庭執行職務。
中　　華　　民　　國　　109 　年　　3 　　月　　31　　日
                  刑事第七庭  審判長法　官  孫惠琳
                                    法　官  戴嘉清
                                    法　官  張育彰
以上正本證明與原本無異。
如不服本判決，應於收受送達後20日內向本院提出上訴書狀，其
未敘述上訴之理由者並得於提起上訴後20日內向本院補提理由書
（均須按他造當事人之人數附繕本）「切勿逕送上級法院」。
                                    書記官  林蔚菁
中　　華　　民　　國　　109 　年　　4 　　月　　1 　　日

附件:
臺灣新竹地方法院刑事判決
                                      107年度訴字第922號
公  訴  人　臺灣新竹地方檢察署檢察官
被　　　告　戊○○　男（民國00年0月00日生）
                    身分證統一編號：Z000000000號
                    住彰化縣○○鄉○○路0段000號
                    （現在法務部○○○○○○○執行中） 
上列被告因詐欺案件，經檢察官提起公訴（107 年度偵字第3235
、3852、4581號），被告於本院準備程序中，就被訴事實為有罪
之陳述，經告知被告簡式審判程序之旨，並聽取檢察官及被告之
意見後，本院合議庭裁定由受命法官進行簡式審判程序，判決如
下：
    主    文
戊○○三人以上共同犯詐欺取財罪，共肆罪，均處有期徒刑壹年
壹月。應執行有期徒刑壹年捌月。
未扣案之犯罪所得新臺幣捌仟元沒收，於全部或一部不能沒收或
不宜執行沒收時，追徵其價額。
    犯罪事實
一、陳易群經自稱「愛新覺羅」、「釋迦摩尼佛」、「光頭強」
    等成年人籌組之詐騙集團（下稱本案詐騙集團）許以每月新
    臺幣（下同）7 萬元薪資後，自民國106 年11月底某日，加
    入該詐騙集團之犯罪組織，為該集團召募提款車手及收取車
    手所領得之不法款項，陳易群因此於同年11月底某日，召募
    施冠宇。施冠宇經該集團負責人「光頭強」許以每月6 萬元
    薪資，施冠宇亦因此加入本案詐騙集團，負責交付金融卡給
    車手及指揮車手提款、取款（俗稱收水）。崔家修則經張凱
    勝（所涉詐欺等案件，業經臺灣南投地方檢察署檢察官以10
    7 年度偵字第2586號等案件追加起訴，與本案無共犯關係）
    邀約加入該集團擔任顧問，於車手遇提款之問題時，由崔家
    修負責在群組回答解決，並收取每筆提領金額之0.3%（追加
    起訴書誤載為0.003%）。施冠宇之友人戊○○因缺錢花用，
    又得知施冠宇為本案詐騙集團成員，遂由施冠宇介紹，經該
    集團許以每提領1 萬元詐騙所得，即可從中分得2%，戊○○
    因此於106 年12月24日，加入本案詐騙集團擔任車手，負責
    至提款機提領被詐騙之民眾匯入人頭帳戶之金錢，提領之金
    錢則交由施冠宇轉交該詐欺集團。陳易群、施冠宇、崔家修
    、戊○○、「愛新覺羅」、「釋迦摩尼佛」、「光頭強」即
    意圖為自己不法之所有，基於3 人以上共同犯詐欺取財之犯
    意聯絡，由該詐騙集團其他成員於如附表各編號所示時間為
    各該詐騙犯行，致附表各編號所示告訴人陷於錯誤，匯款至
    各該人頭帳戶後，再由戊○○取得施冠宇交付提款卡為如附
    表各編號所示提領行為，並將該等款項上繳其他詐騙集團成
    員（戊○○、施冠宇、陳易群所犯組織犯罪防制條例案件，
    另經臺灣臺中地方檢察署檢察官以107 年度偵字第3322、12
    325 號案件提起公訴。崔家修所犯組織犯罪防制條例案件，
    經臺灣南投地方檢察署檢察官以107 年度偵字第2586號等案
    件追加起訴。陳易群、施冠宇、崔家修所涉詐欺案件，另經
    本院107 年度訴字第945 號審理中），嗣經員警調閱相關提
    領地點監視器影像而循線查獲上情。
二、案經丁○○、乙○○、甲○○、丙○○訴由卷附各該警察機
    關報告臺灣新竹地方檢察署檢察官偵查後起訴。
    理    由
壹、程序方面
一、起訴書原記載被告戊○○提領被害人李王愛玲、告訴人陳倉常
    、張家蓁、彭雅甄（下合稱李王愛玲等4 人）、林米鈴、林
    淑芬、邱集香、李英豪（下合稱林米鈴等4 人）【即依序為
    起訴書之附表一（一）編號4 、5 、6 、7 ；附表一（二）
    編號2 ；附表一（三）編號1 、2 、3 】所匯受騙款項之犯
    罪事實。惟公訴人嗣以被告被訴提領林米鈴等4 人受騙款項
    之犯罪事實，前經臺灣苗栗地方法院以107 年度訴字第284 
    號判決判處罪刑，被告提起上訴，經臺灣高等法院臺中分院
    以107 年度上訴字第1882號判決駁回上訴在案，此部分為同
    一案件，應為該案判決效力所及。另被告被訴提領李王愛玲
    等4 人受騙款項之犯罪事實，依卷附證據資料難認提領人為
    被告，應屬犯罪嫌疑不足。起訴書所載上開犯罪事實，分別
    有刑事訴訟法第252 條第1 款、第10款規定適用情形，爰均
    依同法第269 條第1 項規定撤回起訴等情，有臺灣新竹地方
    檢察署檢察官分別於108 年3 月13日、108 年8 月20日向本
    院提出之108 年度聲撤字第1 號、108 年度聲撤字第13號撤
    回起訴書各1 份在卷可參（見訴922 卷第89至98、151 至15
    6 頁），是本院審理範圍僅限於被告提領本判決附表編號1 
    至4 所示人受騙款項部分犯罪事實【即起訴書附表一（一）
    編號1 、2 、3 ；附表一（二）編號1 】。
二、被告加入本案詐騙集團，前經臺灣臺中地方檢察署檢察官以
    107 年度少連偵字第163 號等案件提起公訴，該案起訴書附
    表編號11、12所示被害人固與本判決附表編號2 、4 相同，
    惟依該案起訴書並無記載被告去提領該等被害人之款項，本
    院再職權向該案繫屬之臺灣臺中地方法院承辦股查明被告於
    該案被訴犯罪事實並無其提領本判決附表編號2 、4 所示部
    分，有本院公務電話紀錄表1 紙、上開起訴書1 份在卷可稽
    ，故上開所述部分應無重複追訴情形，仍應由本院審理終結
    。
貳、實體方面
一、上開犯罪事實，業據被告於警詢時、偵查中、本院準備及簡
    式審判程序時坦承不諱，核與另案被告施冠宇、崔家修於偵
    查中、本院準備及簡式審判程序時供述本案詐騙集團分工情
    節大致相符（見偵3235卷第4 至6 頁、偵3852卷第4 至5 、
    46至50頁、偵4581卷第20至22頁、訴922 卷第85至88、125
    至128 、175 至187 頁、訴945 卷第63至67、79至82、115
    至127 頁），復與證人即告訴人丁○○、乙○○、甲○○、丙○○於
    警詢時之證述大致相符（見偵3235卷第43至44、34至35、52
    至53頁、偵3852卷第18至20頁），並有附件所示書證在卷可
    稽（詳如附件所示出處），足認被告之任意性自白核與事實
    相符。從而，本案事證明確，被告上開犯行，堪以認定，應
    依法論科。
二、論罪科刑：
  ㈠核被告就附表編號1 至4 部分所為，均係犯刑法第339 條之4
     第1 項第2 款之3 人以上共同犯詐欺取財罪。起訴書雖認
    被告所為同時構成刑法第339 條之4 第1 項第3 款之罪名，
    惟觀諸附表編號1 至4 所示本案詐騙集團施詐方式，並非以
    網際網路等傳播工具，對社會不特定多數之公眾發送訊息施
    以詐術，是與該條款罪名之構成要件尚屬有別，公訴意旨此
    部分，容有誤會。又被告就附表編號1 至4 所示，就各該同
    一告訴人受騙款項之數次提款行為，顯係被告與其他詐騙集
    團成員共同基於單一加重詐欺取財之犯意，分別於密接時、
    空以相同方式，反覆侵害各該同一法益，依一般社會健全觀
    念，在客觀上難以強行分割，在評價上，應視為數個舉動之
    接續施行，合為包括之一行為予以評價，較為合理，各應論
    以接續犯。
  ㈡按共同實施犯罪行為之人，在合同意思範圍以內，各自分擔
    犯罪行為之一部，相互利用他人之行為，以達其犯罪之目的
    者，即應對於全部所發生之結果，共同負責。又共同正犯之
    成立，祇須具有犯意之聯絡及行為之分擔，既不問犯罪動機
    起於何人，亦不必每一階段犯行，均須參與。又共同正犯之
    意思聯絡，原不以數人間直接發生者為限，若有間接之聯絡
    者，亦包括在內，如甲分別邀約乙、丙犯罪，雖乙、丙間彼
    此並無直接之聯絡，亦無礙於其為共同正犯之成立。查本案
    雖無證據認定被告及另案被告崔家修、施冠宇、陳易群以電
    話直接聯繫附表編號1 至4 所示各該告訴人，並以該等方式
    為詐術行為，然被告及上開另案被告各有上開犯罪事實所載
    之分工行為，自屬分擔犯罪行為之一部，並相互利用他人之
    行為，以達犯罪之目的。從而，被告自應就所參與犯行，對
    於全部所發生之結果，共同負責。是被告、另案被告崔家修
    、陳易群、施冠宇、「愛新覺羅」、「釋迦摩尼佛」、「光
    頭強」及其他身分不詳之詐騙集團成員間，均有犯意聯絡及
    行為分擔，應依刑法第28條規定，均論以共同正犯。
  ㈢被告就附表編號1 至4 所犯4 罪之間，犯意各別，行為互殊
    ，均應分論併罰。
  ㈣爰以行為人責任為基礎，審酌被告正值青壯年，不思以付出
    相對應之勞力取得財物，竟加入本案詐騙集團，讓其所屬集
    團成員以附表編號1 至4 所示各該詐術行為，致各該告訴人
    陷於錯誤而分別匯款至人頭帳戶，並透過上開犯罪事實所載
    之分工，讓本案詐騙集團成員得以遂行詐欺行為，破壞社會
    人與人之間互信基礎，嗣集團核心成員又能逃避司法之追緝
    ，衍生嚴重社會問題，且迄今均未能實際賠償附表編號1 至
    4 所示各該告訴人，自應嚴厲責難其等本案犯行。惟念及被
    告已坦承本案犯行，兼衡其自陳高職畢業之智識程度，入監
    前擔任板模工，平均月入5 萬元，未婚，無小孩之家庭經濟
    狀況等一切情狀，量處如主文第1 項所示之刑，並定應執行
    之刑，以資懲儆。
三、沒收：
  ㈠被告戊○○擔任車手之報酬為其提領款項之2%，業據其供述明
    確，是被告戊○○本案之犯罪所得為8000元（計算式：40萬元
    ×2%），未據扣案，亦無證據足認其已返還或賠償被害人，
    爰依刑法第38條之1 第1 項前段、第3 項規定宣告沒收之，
    並於全部或一部不能沒收或不宜執行沒收時，追徵其價額。
  ㈡檢察官補充理由書固認附表編號1 、2 所示⑤部分之1 萬元為
    被告所提領（見訴922 卷第135 至136 頁），惟細繹該人頭
    帳戶存款往來明細查詢表，該筆交易應為轉帳至其他人頭帳
    戶，而非現金提領（見訴922 卷第103 頁），復參照臺灣臺
    中地方檢察署檢察官107 年度少連偵字第163 號等起訴書附
    表編號12所示提款情形，另有其他本案詐騙集團車手所為，
    有該案號起訴書1 份附卷可參，是此部分尚難遽認為被告犯
    罪所得，併此敘明。
據上論斷，應依刑事訴訟法第273 條之1 第1 項、第299 條第1
項前段，判決如主文。
本案經檢察官林李嘉提起公訴，檢察官侯少卿、高上茹到庭執行
職務。
中　　華　　民　　國　 108　　年　　10　　月　　7 　　日
                  刑事第一庭  法  官  王凱平 
以上正本證明與原本無異。
如不服本判決應於收受本判決後10日內向本院提出上訴書狀，上
訴書狀應敘述具體理由。上訴書狀未敘述上訴理由者，應於上訴
期間屆滿後20日內補提理由書狀於本院（均須按他造當事人之人
數附繕本） 「切勿逕送上級法院」。
中　　華　　民　　國　 108　　年　　10　　月　　7 　　日
                              書記官  鍾佩芳
附錄本案論罪科刑法條：
刑法第339條之4第1項第2款
犯第339 條詐欺罪而有下列情形之一者，處1 年以上7 年以下有
期徒刑，得併科100 萬元以下罰金：
二、3人以上共同犯之。


附  表     編號 告訴人 詐騙時間/ 詐騙方式 匯(存)款時間/金額（新臺幣） 被告戊○○提款或轉帳時間/ 地點/ 金額 1 丁○○ 由詐騙集團成員於107 年1 月2 日15時前之某時許，冒充為丁○○之姪女，撥打電話向丁○○詐稱需資金周轉，致丁○○陷於錯誤，依詐騙集團成員之指示，自其合作金庫商業銀行帳戶匯款右列金額至右列人頭帳戶。 107 年1 月2 日15時17分許，匯款3萬元至盧書瑋之兆豐銀行帳號00000000000000號帳戶。 ①107 年1 月2 日16時12分許/ 新竹市○○路00號之臺灣銀行ATM/2 萬元。 ②同日16時13分許/同上地點/1萬元。 ③同日16時18分許/ 新竹市○○路00號之聯邦銀行ATM/2 萬元。 ④同上開時間/ 地點/2萬元。 ⑤同日16時51分許/ 新竹市○○街00號之中國信託銀行ATM/ 將1 萬元轉帳至其他人頭帳戶。 2 乙○○ 由詐騙集團成員於107 年1 月2 日12時許，冒充乙○○之鄰居「東能」，撥打電話向乙○○詐稱需資金周轉，致乙○○陷於錯誤，依詐騙集團成員之指示，自其合作金庫商業銀行帳戶匯款右列金額至右列人頭帳戶。 107 年1 月2 日16時12分許，匯款5萬元至盧書瑋之兆豐銀行帳號00000000000000號帳戶。  3 甲○○ 由詐騙集團成員於107 年1 月2 日10時25分許前之某時許，冒充甲○○之友人，撥打LINE通訊軟體電話向甲○○詐稱需資金周轉，致甲○○陷於錯誤，依詐騙集團成員之指示，至瑞興銀行石牌分行匯款右列金額元至右列人頭帳戶。 107 年1 月2 日10時25分許（實際12時40分許入帳），匯款28萬元至黃馨慧之台新銀行帳號00000000000000號帳戶。 107 年1 月2 日13時27分許/ 新竹市○○路0 段0號之台新銀行ATM/15萬元。 4 丙○○ 由詐騙集團成員於107 年1 月2 日11時12分許前之某時許，冒充為丙○○之姪女，以LINE通訊軟體撥打電話向丙○○詐稱需資金周轉，致丙○○陷於錯誤，依詐騙集團成員之指示，自其陽信銀行帳戶領出20萬元，在該銀行匯款同金額至右列人頭帳戶。 107 年1 月2 日11時12分許（實際13時37分許入帳），匯款20萬元至蕭珮羽之玉山銀行帳號0000000000000 號帳戶。        ①107 年1 月2 日14時36分許/ 新竹市○○路0號之中國信託銀行ATM/ 2 萬元。 ②同日14時40分許/ 新竹市○○街00號之中華郵政ATM/2 萬元。 ③同日14時41分許/ 同上地點/2萬元。 ④同日14時42分許/ 同上地點/2萬元。 ⑤同日14時47分許/ 新竹市○○街00號之中國信託銀行ATM/2萬元。 ⑥同日14時48分許/ 同上地點/2萬元。 ⑦同日14時49分許/ 同上地點/2萬元。 ⑧同日14時53分許/ 新竹市○○街00號之合作金庫ATM/1萬元。 ⑨同日16時44分許/ 新竹市○○街00號之中國信託銀行ATM/3萬元。    提領款項合計 40萬元